【裁判字號】    97,易,474
【裁判日期】    970808
【裁判案由】    詐欺
【裁判全文】
臺灣板橋地方法院刑事判決               97年度易字第474號
公  訴  人  臺灣板橋地方法院檢察署檢察官
被      告  庚○○
選任辯護人  林輝豪  律師
            張立業  律師
上列被告因詐欺案件，經檢察官提起公訴（九十六年度偵字第一
四一七五號），本院判決如下：
    主  文
庚○○連續意圖為自己不法之所有，以詐術使人將本人之物交付
，處有期徒刑捌月，減為有期徒刑肆月，如易科罰金，以新臺幣
玖佰元即銀元佰元折算壹日。
    事  實
一、庚○○（原名蔡儒承）原係址設臺北縣中和市○○路七三六
    號十二樓「遊戲橘子數位科技股份有限公司」（下稱橘子公
    司）之客服人員，明知其並未經橘子公司授權調高遊戲玩家
    人物之等級及提供夢幻裝備，竟基於意圖為自己不法所有之
    概括犯意，自民國九十四年五月間起至九十四年六月二十日
    止，連續向因遊戲帳號、寶物被盜取而前來遊戲橘子公司辦
    理回復之遊戲玩家乙○○、己○○佯稱：可提供夢幻裝備並
    將人物等級提高，惟需給付三十萬元到四十萬元不等之金額
    及金門高粱酒，用以疏通橘子公司內之「劉姓經理」及「黃
    姓韓籍工程師」等人云云，使己○○、乙○○陷於錯誤，乙○○於九十四年五月二十一日，在臺北縣中和市○○路七三
    六號一樓花蓮中小企業銀行自動櫃員機提領現金新臺幣（下
    同）四萬五千元後，在橘子公司樓梯間交付予庚○○，再委
    託己○○於同年六月十日寄送金門高粱酒一箱予庚○○；己○○於同年六月十日於上開提款機提領三萬三千元後在遊戲
    橘子公司樓梯間交付給庚○○，乙○○、己○○因認裝備並
    無提升現象，而向庚○○查詢，經庚○○表示需支付全部款
    項云云，使乙○○、己○○陷於錯誤，又於同年六月二十日
    （起訴書誤繕為九十五年一月三十日）十八時至二十時許，
    在臺北縣新店市大坪林捷運站附近，分別給付十萬元、一萬
    元之現金予庚○○。然乙○○、己○○於給付上開財物後，
    仍未見裝備或遊戲人物之提升，始察覺有異，並報警處理。
二、案經臺北縣政府警察局中和分局報請臺灣板橋地方法院檢察
    署檢察官偵查起訴。
    理  由
壹、程序方面：
一、按被告以外之人於審判外之言詞或書面陳述，除法律有規定
    者外，不得作為證據；被告以外之人於審判外之陳述，雖不
    符前四條之規定，而經當事人於審判程序同意作為證據，法
    院審酌該言詞陳述或書面陳述作成時之情況，認為適當者，
    亦得為證據。當事人、代理人或辯護人於法院調查證據時，
    知有第一百五十九條第一項不得為證據之情形，而未於言詞
    辯論終結前聲明異議者，視為有前項之同意，刑事訴訟法第
    一百五十九條第一項、第一百五十九條之五，分別定有明文
    。下列所引用之證據，當事人當庭表示不爭執該等陳述之證
    據能力，有準備程序、審判筆錄在卷可考，檢察官、被告及
    辯護人於調查該等證據時，已明示同意將該陳述作為證據，
    且審酌該等言詞陳述作成時，並無證明力明顯過低或證據係
    違法取得等情況，均得為證據，先予敘明。至於乙○○、己○○於警詢中陳述，為審判外陳述，並無特別可信之事由，
    依上開規定並無證據能力，先予敘明。
貳、實體方面：
一、訊據被告庚○○固不否認曾任職遊戲橘子公司擔任客服人員
    ，告訴人乙○○、己○○是遊戲公司的客戶，因為處理帳戶
    被盜用的事情而認識，惟辯稱沒有詐騙己○○、乙○○，高
    梁酒一箱是因為代為處理乙○○因帳戶被盜用乙事，乙○○
    主動要贈送的，乙○○曾經表示寶物遭到盜取，希望回復，
    惟經查明後發現並無寶物遭盜，故乙○○對伊懷恨在心，而
    己○○是乙○○之友人，甲○○為乙○○之女友，根本沒有
    見過丙○○，他們共同虛擬一個故事云云。辯護人為被告辯
    稱：乙○○對於認識被告之時間說法不一，且乙○○、己○○交付金錢之時間、地點、金額均不一致，先後陳述內容不
    同，如果乙○○、己○○確實為被害人，焉會對交付金錢之
    時間地點及金額無法詳細說明，尤其乙○○對於交付金錢之
    時間甚至早於認識被告之時間；對於捷運大坪林站部分，證
    人乙○○、己○○、甲○○之證述內容互有差異，對於當日
    是否有交付高梁酒，三人證述不相一致，又甲○○對於交付
    多少錢亦無法說明，渠等證詞不得對被告為不利之認定。經
    查：
    (一)乙○○於本院結證證稱：因為我帳號被盜用，後來被告對
      我介紹說他是橘子公司的客服人員，他就跟我說他可以幫
      我想辦法，但是要錢，錢是公司的劉姓上校經理和韓國黃
      姓工程師所要的，要高粱酒一箱及現金四十萬元，那時候
      我沒有那麼多錢，問可不可以分開給，他說他要進去辦公
      室問一下，後來出來後就說可以，九十四年六月十日寄高
      粱酒，一箱十二瓶，寄件人是己○○，收件人是蔡承儒，
      與被告談妥交換的條件是人物等級調高及夢幻的寶物，當
      初付款給被告的時間忘記了，如果在橘子公司付錢就是在
      樓下的花蓮企銀提款機提款，如果是在大坪林捷運站付錢
      ，並沒有提款，親手大約給了十萬元，以及被告再向我要
      第二箱高粱酒，我在大坪林捷運站給他，依據土地銀行的
      資料是九十四年五月二十一日有給被告錢，但是確切金額
      不確定，至少有給四萬五千元。九十四年六月三日、同年
      月十日有給被告錢，給多少錢我不清楚，但是己○○、甲○○可以證明有給錢，九十六年發現被告答應之條件均未
      兌現，到橘子公司找被告，發現被告離職，而遊戲橘子公
      司之劉經理、黃經理叫我去報警等語。
    (二)證人己○○於本院審理中證稱：我因為帳號被盜用，請求
      橘子公司幫我找裝備，那時橘子公司的客服人員就是被告
      跟我們接洽，後來被告有向我說他需要酒，乙○○就叫我
      從金門寄一箱酒十二罐過來，被告有承認他有收到，陸陸
      續續在客服部的茶水間或樓梯口，跟我們說裝備可以回復
      ，等級可以提升，但是要錢一開口就要三十萬元，我跟他
      說我身上沒有那麼多錢，第一次在橘子公司樓下提款機提
      款三萬三千元加上身上所有現金總共給他六萬元，當時有
      乙○○、甲○○、還有一個女生但是名字忘記了，第二次
      也是在橘子公司付款三萬元，他們都有在，但是我是在茶
      水間給的，我不知道他們有沒有看到，第三次在大坪林給
      一萬元左右，上開的人也都在場，在大坪林那次我沒有給
      酒等語。
    (三)證人甲○○於本院審理中證稱：是在橘子公司第一次看到
      被告，我曾經聽過被告跟乙○○說給錢可以提升裝備，給
      多少錢沒有講那麼清楚，我還有聽到酒，我記得有給酒，
      量多少我不記得。乙○○有一次在橘子公司的逃生梯給錢
      ，有一次在大坪林捷運站外面，我不知道給多少，但蠻大
      一疊的，應該蠻多的，己○○也有給錢等語。於偵查中證
      稱：被告在遊戲橘子公司有說給錢就可以提升等級及裝備
      ，但是伊沒有付錢，伊在捷運大坪林有看過乙○○給一大
      疊千元大鈔，還有己○○也有給錢等語。是甲○○本身並
      未給付任何財物給被告，惟確實目睹被告收受乙○○、己○○所交付之財物。
    (四)證人丙○○於偵查中證稱：伊坐在乙○○旁邊，聽到被告
      說有錢或酒可以讓劉經理、黃組長幫忙讓裝備升等，被告
      本來是說要三十萬元，但是有殺到十萬元，伊覺得不大合
      理，當時在場有乙○○、己○○、甲○○，有看過乙○○
      、己○○拿錢出來，伊沒有過去捷運大坪林等語。
    (五)按告訴人、證人之陳述有部分前後不符，或相互間有所歧
      異時，究竟何者為可採，法院仍得本其自由心證予以斟酌
      ，非謂一有不符或矛盾，即應認其全部均為不可採信；尤
      其關於行為動機、手段及結果等之細節方面，告訴人之指
      陳，難免故予誇大，證人之證言，有時亦有予渲染之可能
      ；然其基本事實之陳述，若果與真實性無礙時，則仍非不
      得予以採信，最高法院七十四年台上字第一五九九號判例
      可資參照。又按一般人並非攝影或照相機，對於所發生一
      切，不可能如機械般無誤捕捉全貌，對於犯罪事實之全部
      ，不可能將過去完全複製。細譯乙○○、己○○歷次程序
      中對於交付金錢給被告等情節，雖對於交付之時間、地點
      、金額有不相一致之處，是辯護人質疑乙○○、己○○如
      真為被害人，何以交代不清云云。證人乙○○、己○○對
      於交付之過程雖先後有供述不完全一致或不甚清晰之處，
      然因製作筆錄之際，已距離事件發生後有一相當時間，故
      證人記憶不周全，抑或表述能力不夠精確所致，尚不能以
      其先後指述有所不符，即遽認其指述不實在。比對乙○○
      、己○○先後之陳述，對於被告利用其為遊戲橘子公司客
      服人員身份，佯稱付錢後可以提高遊戲人物之等級、提供
      夢幻遊戲設備等誘騙乙○○、己○○等遊戲玩家，使乙○○、己○○陷於錯誤，而陸續交付高梁酒、金錢，付款地
      點有在遊戲橘子公司、大坪林捷運站出口附近，並在遊戲
      橘子公司樓下提款機提款等重要情節，於歷次程序中之指
      述核屬一致，且證人甲○○於偵查、審理中及丙○○於偵
      查中均證述被告確實向渠等眾人聲稱只要付錢就可以提高
      人物等級及獲取夢幻寶物等裝備，而乙○○、己○○有付
      錢給被告等重要情節相符。被告供稱與乙○○先前曾發生
      嫌隙，惟己○○、甲○○、丙○○均與被告並無冤仇，焉
      會甘冒誣告、偽證之罪責，虛擬杜撰故事共同誣攀被告，
      倘若乙○○等證人確實共同謀意陷害被告，則渠等應會事
      先串證，何以證詞顯有出入。是被告辯稱之詞並無可信。
    (六)觀諸乙○○名義之臺灣土地銀行金門分行存摺影本：九十
      四年五月二十一日提款四萬五千元（提款機000000
      00）；己○○名義之臺北北門郵局帳戶存摺影本：九十
      四年六月十日提款三萬三千元（提款機00000000
      ），該提款機為花蓮中小企業銀行，地址位於臺北縣中和
      市○○路七三六號一樓即遊戲橘子公司樓下，是乙○○、
      己○○證述於九十四年五月二十一日、同年六月十日分別
      在遊戲橘子公司樓下提款機提款給被告等情，核與前開銀
      行存摺資料相符，是乙○○、己○○於九十四年五月二十
      一日、同年六月十日交付現金四萬五千元、三萬三千元給
      被告之事實堪予認定。又被告坦承確實收受高梁酒一箱，
      核與乙○○、己○○於審理中之證詞相符，足認被告確實
      收受高梁酒一箱。至於在新店大坪林捷運站被告收受乙○○、己○○交付之現金，有乙○○、己○○、甲○○上開
      之證詞可憑。
    (七)被告並無權限可以將網路遊戲人物、裝備升等，竟基於意
      圖為自己不法所有，向乙○○、己○○等遊戲玩家佯稱可
      以提供夢幻裝備及提高人物等級，只要給付金錢及金門高
      粱酒疏通上級即可，使乙○○、己○○陷於錯誤而交付財
      物，被告詐欺取財犯行堪予認定。
二、被告行為後，刑法業於九十四年二月二日經總統以華總一義
    字第○九四○○○一四九○一號令修正公布，並於九十五年
    七月一日施行，刑法施行法第一條之一亦於九十五年六月十
    四日經總統以華總一義字第○九五○○○八五一八一號令公
    布施行，參酌最高法院九十五年五月二十三日刑事庭第八次
    會議決議，新刑法第二條第一項之規定，係規範行為後法律
    變更所生新舊法律比較適用之準據法，於新刑法施行後，應
    適用新刑法第二條第一項之規定，為「從舊從輕」之比較。
    另於比較時應就罪刑有關之共犯、未遂犯、想像競合犯、牽
    連犯、連續犯、結合犯，以及累犯加重、自首減輕暨其他法
    定加減原因（如身分加減）與加減比例等一切情形，本於統
    一性及整體性原則，綜其全部罪刑之結果而為比較。(一)被告
    行為後，刑法施行法第一條之一規定：「中華民國九十四年
    一月七日刑法修正施行後，刑法分則編所定罰金之貨幣單位
    為新臺幣。九十四年一月七日刑法修正時，刑法分則編未修
    正之條文定有罰金者，自九十四年一月七日刑法修正施行後
    ，就其所定數額提高為三十倍。但七十二年六月二十六日至
    九十四年一月七日新增或修正之條文，就其所定數額提高為
    三倍。」另刑法第三十三條第五款亦由「罰金：一元以上。
    」修正為：「罰金：新臺幣一千元以上，以百元計算之。」
    是刑法第三百三十九條有關罰金刑處罰之規定已有修正，最
    高額並無不同，但最低額提高為新臺幣一千元，經比較新舊
    法結果，以被告行為時之舊法較為有利於被告，合先敘明。
    (二)被告上開犯行犯罪時間緊接、構成要件相同，顯係基於概
    括犯意所為，為連續犯，然被告行為後，刑法第五十六條連
    續犯之規定，業於九十四年一月七日修正公布刪除，並於九
    十五年七月一日施行，則被告之犯行，因行為後新法業已刪
    除連續犯之規定，此刪除雖非犯罪構成要件之變更，但顯已
    影響行為人刑罰之法律效果，自屬法律有變更，依新法第二
    條第一項規定，比較新、舊法結果，仍應適用較有利於被告
    之行為時法律即舊法論以連續犯（最高法院九十五年第八次
    刑事庭會議決議參照）。(三)綜上全部比較結果，本件應適用
    被告行為時刑法規定，較有利於被告，合先敘明。
三、核被告庚○○所為，係犯刑法第三百三十九條第一項之詐欺
    取財罪。被告所為數行為，時間緊接，所犯罪名相同，顯係
    出於概括之犯意為之，為連續犯，爰依修正前刑法第五十六
    條之規定以一罪論，並加重其刑。本院審酌其素行、犯罪手
    段、詐騙金額、所生危害、犯後猶否認犯行、未與被害人達
    成和解等一切情狀，量處如主文所示之刑。又被告犯行在九
    十六年四月二十四日前，合乎中華民國九十六年罪犯減刑條
    例規定減刑要件，減輕其刑至二分之一，並依同條例第九條
    規定諭知如易科罰金之折算標準。被告行為時刑法第四十一
    條第一項規定之易科罰金標準以銀元一元以上三元以下折算
    一日，修正前罰金罰鍰提高標準條例第二條係規定就其原定
    數額提高為一百倍折算一日，即以銀元一百元、二百元、三
    百元折算一日，經折算為新臺幣後，應以新臺幣三百元、六
    百元、九百元折算為一日。嗣刑法第四十一條第一項於九十
    四年二月二日修正，且自九十五年七月一日施行，修正後規
    定以新臺幣一千元、二千元或三千元折算一日。經綜合上開
    比較結果，以被告行為時刑法易科罰金規定，較有利於被告
    。
四、至於起訴書另載明被告基於詐欺之概括犯意，以前開詐術詐
    騙乙○○，使乙○○陷於錯誤，連續於九十四年六月三日、
    同年月十日給付不詳金額給被告云云。惟查，證人乙○○對
    於九十四年六月三日、同年月十日給付被告多少之金額無法
    說明，然其證稱在遊戲橘子公司付款就是在樓下花蓮中小企
    業銀行提款機提款，然觀諸乙○○提供之存摺紀錄，於九十
    四年六月三日、十日未有提款紀錄，且乙○○亦稱拿不出依
    據，復查無其他人證、物證足資佐憑，是該部分指述並乏實
    據，無法證明被告有該部分犯罪，惟此部分如有罪，與上開
    論罪科刑部分為連續犯之關係，故不另為無罪之諭知。
五、退併辦（臺灣士林地方法院檢察署九十六年偵字第五四七六
    號）：
    (一)移送併辦意旨略以：被告庚○○意圖為自己不法之所有，
      於九十五年五月二十五日，在臺北市○○區○○路三一六
      號前，以橘子公司派其出國考察及代繳其母詹麗美互助會
      款為由，向戊○○借款六萬元，致戊○○陷於錯誤，於同
      年五月二十六日交付現金三萬元予被告，並應庚○○之要
      求，於同年六月一日，在臺北市○○區○○路十九之二號
      臺灣中小企業銀行南港分行前，交付現金三萬元予庚○○
      友人丁○○，由丁○○轉交予庚○○。嗣庚○○得款後，
      拒不還款，且避不見面，因認庚○○涉有刑法第三百三十
      九條第一項詐欺取財之罪嫌。而與上開案件有連續犯之關
      係。
    (二)訊據被告庚○○矢口否認上開犯行，辯稱：根本沒有向戊○○借錢云云。惟查，前開被告詐欺乙○○、己○○之時
      間，與被告涉嫌詐欺戊○○之時間已差距約有一年，且詐
      騙之手法不相一致，難認出於概括犯意所為，並無連續犯
      之裁判上一罪關係，本院自無法一併審究，應退回檢察官
      依法處理。
據上論斷，應依刑事訴訟法第二百九十九條第一項前段，刑法第
二條第一項前段、修正前刑法第五十六條、刑法第三百三十九條
第一項、修正前刑法第四十一條第一項前段，中華民國九十六年
罪犯減刑條例第二條第一項第三款、第七條、第九條，罰金罰鍰
提高標準條例第一條前段、廢止前罰金罰鍰提高標準條例第二條
，現行法規所訂貨幣單位折算新臺幣條例第二條，判決如主文。
本案經檢察官顏妃琇到庭執行職務。
中    華    民    國    97    年    8     月    8     日
                  刑事第八庭審判長法  官  潘翠雪
                                  法  官  王士珮
                                  法  官  絲鈺雲
上列正本證明與原本無異。
如不服本判決，應於判決送達後十日內敘明上訴理由，向本院提
出上訴狀（應附繕本），上訴於臺灣高等法院。
                                  書記官  周玉茹
中    華    民    國    97    年    8     月    11    日
附錄本案論罪科刑法條全文：
刑法第三百三十九條
意圖為自己或第三人不法之所有，以詐術使人將本人或第三人之
物交付者，處五年以下有期徒刑、拘役或科或併科一千元以下罰
金。
以前項方法得財產上不法之利益或使第三人得之者，亦同。
前二項之未遂犯罰之。


司法院資訊處製作；財團法人民間司法改革基金會備份。
